【裁判字號】    98,交易,482
【裁判日期】    990618
【裁判案由】    過失傷害
【裁判全文】
臺灣臺北地方法院刑事判決             98年度交易字第482號
公  訴  人  臺灣臺北地方法院檢察署檢察官
被      告  甲○○
選任辯護人  羅凱正律師
            池泰毅律師
            郭仲軒律師
上列被告因過失傷害案件，經檢察官提起公訴（98年度調偵字第
733號），本院判決如下：
    主  文
甲○○因過失傷害人，處有期徒刑肆月，如易科罰金，以新臺幣
壹仟元折算壹日。
    事  實
一、甲○○於民國97年12月15日11時37分許，駕駛車牌號碼為
    6E-6068號之自用小客車，沿臺北市○○區○○街由南往北
    方向行駛，途經牯嶺街5巷口時，明知駕駛人於汽車行駛時
    ，應注意兩車併行之間隔，並隨時採取必要之安全措施，而
    依當時情形，天候陰、日間自然光線、柏油路面乾燥、無缺
    陷及障礙物、視距良好，亦無不能注意之情事，竟疏未注意
    適有乙○○騎乘車牌號碼為5HF-558號重型機車在其右側同
    向經過該處，仍貿然往前行駛，致甲○○所駕駛之前開自小
    客車右前車身部分撞及乙○○所騎乘前開重型機車之左後引
    擎部分，致乙○○人車倒地，受有外傷性顱骨骨折併左側硬
    腦膜上、下血腫及腦內出血、臉部擦傷等傷害。甲○○於肇
    事後，且上開犯罪未被發覺前，即請求在場之民眾代為向警
    方報案，而自首願接受裁判。
二、案經乙○○訴由臺北市政府警察局中正第二分局報告臺灣臺
    北地方法院檢察署檢察官偵查起訴。
    理  由
一、證據能力部分：
（一）本院認定事實所引用之下列卷證資料（包含文書證據、物
      證等證據），並無證據證明係公務員違背法定程序所取得
      ，且卷內之文書證據，亦無刑事訴訟法第159條之4之顯有
      不可信之情況與不得作為證據之情形，雖被告及其指定辯
      護人於本院準備程序及審判期日中對本院提示之道路交通
      事故調查報告表（一）（二）、道路交通事故現場圖、道
      路交通事故補充資料表等卷證，就證據能力均表示爭執，
      惟本院審酌上開證據資料製作時之情況，尚無違法不當及
      證明力明顯過低之瑕疵，認為以之作為證據應屬適當，是
      依刑事訴訟法第159條至第159條之5規定，所引用之卷證
      所有證據（包含文書證據、物證等證據），如下揭所示均
      有證據能力。
（二）至於被告個人所提出之國立臺灣大學數學系陳其誠教授製
      作之分析報告、實車比對照片、張漢威所著之「肇事鑑定
      之新思維（立體觀）」（見本院卷二第49-54頁、第152-1
      60頁、本院卷三第29-30頁、第34頁）等卷證資料，既非
      屬於公務員職務上製作之紀錄文書、證明文書，亦非屬於
      從事業務之人於業務上或通常業務過程所需製作之紀錄文
      書、證明文書，並經檢察官於言詞辯論終結時就證據能力
      聲明異議，表示分析報告係證人陳其誠於審判外之陳述，
      屬傳聞證據，照片則係被告事後所模擬拍攝，非現場情況
      ，至張漢威所著之前開著作則與本案無直接關聯性，而在
      無特別可信之情況下，則被告個人事後所提出之上開卷證
      資料，自不得採為論罪科刑之依據，合先敘明。
二、實體部分：
（一）理由部分：
      上揭犯罪事實，訊據被告甲○○固坦承於犯罪事實所載之
      時地，有駕車行經該處，且告訴人當日受有如診斷書所載
      之傷勢等事實，惟矢口否認負有過失責任，辯稱：當日駕
      車並未與告訴人之機車發生撞擊，且伊所駕駛車輛之左前
      輪業已輾壓至分向線，益證伊已盡保持行車間隔之注意義
      務云云。經查：
      1、被告所駕駛之自小客車與告訴人所騎乘之機車發生撞
         擊乙節，參諸證人丙○○即本件現場處理員警到庭證
         稱伊至現場時，旋即拍照及測位現場，並詢問自小客
         車駕駛人行車事故發生之經過，當時自小客車駕駛表
         示因有一機車自其旁側左轉而撞至其駕駛之自小客車
         ，並稱兩車撞擊之位置係自小客車之右前車角保險桿
         與機車之左側車身，伊至現場時車輛位置均未有移動
         ，伊有實際查證車損位置，自小客車係右前車身部分
         ，確切位置應該係右前車角保險桿，前車頭在牌照上
         方亦有受損情形，另自小客車右後照鏡連接車門處亦
         有明顯刮痕，而機車部分則係在方向燈、左前車身、
         左側腳踏板上方、左後引擎上方等處有損害情形，機
         車左側腳踏板上方之刮痕係摩擦地面所留下，而機車
         左後引擎上方部分之刮痕則應屬與自小客車撞擊之痕
         跡，因刮地所造成之痕跡較為模糊，自小客車撞擊之
         痕跡則與在地上磨擦之痕跡不同，且刮地痕跡係整面
         ，然撞擊造成之痕跡則屬各部位之點狀，伊拍照時被
         告均在場陪同蒐證，對於車損部位並無異議等語（見
         本院卷三第46-49頁），則本卷內所附之車損照片確實
         係承辦員警在第一時間到場時所拍攝，且被告當時對
         於自小客車有車損痕跡並無意見。而經本院矧之當日
         警方受理本件行車事故之通報後，旋即至現場所攝得
         之車損照片，顯見被告所駕駛之上揭自小客車在右前
         車頭部分、前車頭即牌照懸掛處上方有明顯且清晰之
         擦痕痕跡（見98年度偵字第9663號卷第26-39頁、本院
         卷二第73-85頁），是以，堪認被告之自小客車確實受
         有損害，且車損痕跡任何人一眼即可辨明相當清晰且
         簇新，足以認定係當日行車事故所造成之車損痕跡。
         況被告於本院審理中亦自承本件行車事故發生前，自
         小客車車身並無擦傷及損傷，與全新車輛一般等語（
         見本院卷二第58頁），益證證人丙○○現場所拍攝之
         自小客車車損情形確實係當日行車事故後始行發生，
         被告事後改辯稱該些擦痕係舊有之痕跡，與本件行車
         事故無關云云，顯屬事後矯飾之詞，不值採信。
      2、又經本院勘驗被告第一次警詢筆錄之錄音帶，被告當
         日在和平醫院內向證人丙○○供稱當日伊行至肇事地
         點時，告訴人回頭後旋即碰撞伊車輛，當時告訴人係
         欲左轉，但有無打左轉方向燈伊無法看見，告訴人機
         車之後半段與伊自小客車之右前輪部分係重疊，因告
         訴人轉身回頭並立刻左轉，車身不穩，因此撞至伊之
         自小客車而倒地，並非伊撞擊對方，且伊有往左閃避
         等語，此有本院勘驗筆錄在卷可稽（見本院卷三第13-
         17頁），則衡酌被告當時製作筆錄之情狀，該時間點
         係事故發生後第一時間所為之供述，細節較諸事後之
         供述情節顯較為詳盡，且在場非僅被告一人，尚有一
         男子在場，而據勘驗筆錄內容可推知應屬被告之家屬
         ，是以，被告非但係本於自由意志所為之陳述，且自
         其陳述經過及語氣以觀，亦無慌亂不知所云之情，況
         自勘驗筆錄內容可知，被告與其在場家屬對於事發經
         過尚且互有討論，證人丙○○遂向被告表示記載內容
         請被告自行思考清楚，而非與其家屬討論，若要求員
         警紀錄何內容，逕自表示出來，之後證人丙○○亦確
         實按照被告之補充為紀錄，並經被告核閱後，始由被
         告簽名蓋手印，顯無不能採信被告第一次供述之理。
         復經比對上開偵卷第29頁編號8與第35頁編號19之相片
         ，其損害面積及刮痕方向係相互對應，亦與被告前開
         供述稱兩車重疊之部分相符，且據證人丙○○於本院
         審理中證稱之情節，被告當場確實係表示兩車有碰撞
         之情形，加以被告之自小客車之損害痕跡可認定係當
         日始行產生業如前述，則若非兩車有碰撞情形，實無
         法想像被告之自小客車車損痕跡從何而來，故此，被
         告辯稱兩車間並無任何碰撞云云，實不足採信。
      3、再審閱道路交通事故現場圖及現場照片，機車倒地後
         所產生之刮地痕係在事故地點路旁停車格至分向線中
         間，而機車車身本有一定高度，且據證人丙○○前開
         證詞，機車倒地後應係機車左側之腳踏板處摩擦地面
         ，是以，可認定機車原來行駛位置係在刮地痕至路旁
         停車格間之道路，又扣除自地面起至機車腳踏板間之
         高度距離，堪認告訴人機車當時應行駛在較靠近於路
         旁停車格之位置，復參諸被告第一次警詢筆錄，表示
         發生撞擊時有向左閃避之動作，則事後被告之自小客
         車所停駛之位置顯非發生撞擊當時之位置，且依現場
         跡證足認告訴人機車較偏於外側即路旁停車格之位置
         ，適足以認定未保持兩車行車間隔之人應為被告。又
         告訴人受有如前揭犯罪事實所載之傷勢，此有臺北市
         立聯合醫院和平院區診斷證明書2紙在卷可稽（見同上
         偵卷第8-9頁），而被告既有未注意保持行車間距之過
         失情形，肇致兩車發生碰撞，告訴人因此人車倒地，
         兩者顯然具有因果關係，從而，被告該當刑法過失傷
         害罪之構成要件堪予認定。
      4、至於被告辯稱車輛碰撞點無可能如證人丙○○所證稱
         共有3處，亦即右前保險桿、右後照鏡連接車門附近以
         及前車頭懸掛車牌處之上方等部位，惟觀諸告訴人之
         機車最後倒地情形，機車車頭係轉向與自小客車相對
         ，而被告與告訴人均稱行進間兩車係同向前進等情，
         依據經驗法則，兩車撞擊當時本為一連串動態之過程
         ，且本案之機車撞擊後甚至為180度之轉向，加以機車
         之車損痕跡有多處，可見兩車非僅一次碰撞而已，應
         係連續碰撞，且衡情第一次碰撞後，機車應已出現不
         穩情形，故此不能以正常直立騎乘機車之角度建立事
         故當時之情狀，加以車損分布情形，自小客車均集中
         於右前車頭部分，機車集中於左後車身部分，並未逾
         越正常合理碰撞位置，亦符合被告所稱兩車行進間之
         重疊位置，基此，被告此部分之辯解，本院亦認無可
         採信之餘地。綜上所述，本件事證明確，堪認被告涉
         犯過失傷害罪，應予以依法論科。
（二）論罪科刑部分：
      核被告所為係犯刑法第284條第1項前段之過失傷害罪。又
      本件被告於偵查犯罪機關未察覺其犯行前，於警方於現場
      處理時，承認為肇事人自首犯罪接受裁判，此有臺北市○○○○○道路交通事故肇事人自首情形紀錄表1紙在卷可
      稽，爰依刑法第62條前段規定減輕其刑。爰審酌被告並無
      前科，此有臺灣高等法院被告前案紀錄表在卷可稽，素行
      尚佳，惟犯後否認犯行，更飾詞辯稱並無撞擊之情事，態
      度顯然不佳，暨其智識程度、告訴人所受之傷勢非輕，及
      尚未與告訴人達成和解等一切情狀，量處如主文所示之刑
      ，並諭知易科罰金之折算標準。
（三）至於被告及其辯護人聲請傳喚證人陳其誠，用以證明兩車
      不可能發生碰撞情形乙節，本院審酌陳其誠僅為數學系之
      教授，未曾受過行車事故鑑定之專業訓練，其為專家證人
      之適格性顯有疑議，且陳其誠係依據被告所告稱之情節，
      以數學原理進行計算，認定兩車無可能相互碰撞，然被告
      所辯稱情節悖離事實業如前所述，證人陳其誠之證詞所依
      附之基礎事實顯然有誤，故此本院認為實無調查之必要，
      附此敘明。
據上論斷，應依刑事訴訟法刑事訴訟法第299條第1項前段，刑法
第284條第1項前段、第41條第1項前段、第62條前段，刑法施行
法第1條之1，判決如主文。
本案經檢察官李彥霖到庭執行職務。
中    華    民    國    99    年    6     月    18    日
                  刑事第十七庭  法  官  楊雅清
上正本證明與原本無異。
如不服本判決應於收受送達後10日內向本院提出上訴書狀，並應
敘述具體理由；其未敘述上訴理由者，應於上訴期間屆滿後20日
內向本院補提理由書（均須按他造當事人之人數附繕本）「切勿
逕送上級法院」。告訴人或被害人如對於本判決不服者，應具備
理由請求檢察官上訴，其上訴期間之計算係以檢察官收受判決正
本之日期為準。
                                書記官  吳俊龍
中    華    民    國    99    年    6     月    18    日
附錄本案論罪科刑法條全文：
中華民國刑法第284條
（過失傷害罪）
因過失傷害人者，處 6 月以下有期徒刑、拘役或 5 百元以下罰
金，致重傷者，處 1 年以下有期徒刑、拘役或 5 百元以下罰金
。
從事業務之人，因業務上之過失傷害人者，處 1 年以下有期徒
刑、拘役或 1 千元以下罰金，致重傷者，處 3 年以下有期徒刑
、拘役或 2 千元以下罰金。

司法院資訊處製作；財團法人民間司法改革基金會備份。
